【裁判字號】    98,上訴,4078
【裁判日期】    981126
【裁判案由】    違反槍砲彈藥刀械管制條例
【裁判全文】
臺灣高等法院刑事判決                98年度上訴字第4078號
上  訴  人
即  被  告  甲○○
指定辯護人  本院公設辯護人  王永炫
上列上訴人因違反槍砲彈藥刀械管制條例案件，不服臺灣板橋地
方法院98年度訴字第2086號， 中華民國98年8月13日第一審判決
（起訴案號： 臺灣板橋地方法院檢察署98年度偵字第12753號）
，提起上訴，本院判決如下：
    主  文
上訴駁回。
    事  實
一、甲○○明知可發射子彈具有殺傷力之空氣槍，為槍砲彈藥刀
    械管制條例所列管之槍枝，非經中央主管機關許可，不得非
    法持有，竟基於非法持有可發射子彈具有殺傷力之空氣槍之
    犯意，於民國九十六年五、六月間某日，自雅虎奇摩拍賣網
    站上向某真實姓名年籍不詳之賣家（起訴書誤認自九十六年
    間某日，以不詳方式取得），以新臺幣五千元之代價購得如
    附表所示可發射子彈具有殺傷力之空氣槍一枝（槍枝管制編
    號：0000000000號），並在台北縣新店市碧潭捷運站交槍，
    嗣將該槍藏放在其向不知情之友人李德賢（另經檢察官以九
    十八年度偵字第四０七六號為不起訴處分）承租之臺北縣五
    股鄉○○路三十七巷八號四樓租屋處房間內，而未經許可無
    故持有之，於九十七年八月間搬離時，未將之帶走而遺留於
    該租屋處房間內（該房間甲○○搬離後由王瑞欽租住）。嗣
    於九十八年一月二十三日晚間十時二十分許，為警持原審法
    院核發之搜索票至上開租屋處執行搜索，而在上開租屋處王
    瑞欽房間內之電視櫃下方查獲並扣得其所有如附表所示可發
    射子彈具有殺傷力之空氣槍一枝（當時房客為不知情之王瑞
    欽，另經檢察官以九十八年度偵字第四０七六號為不起訴處
    分），始循線查悉上情。
二、案經臺灣板橋地方法院檢察署檢察官自動檢舉偵查起訴。
    理  由
壹、證據能力方面：
一、被告以外之人於審判外之陳述，雖不符刑事訴訟法第一百五
    十九條之一至一百五十九條之四之規定，而經當事人於審判
    程序同意作為證據，法院審酌該言詞陳述或書面陳述作成時
    之情況，認為適當者，亦得為證據，同法第一百五十九條之
    五第一項定有明文。準此，本件證人李德賢、王瑞欽於警詢
    及偵查中之陳述，已經被告甲○○及其選任辯護人於原審準
    備程序及審判程序中同意作為證據，本院審酌該等言詞陳述
    或書面陳述作成時之情況別無其他不可信之情事，認為適當
    ，應具有證據能力，而可由本院採為認定本件以下有罪之犯
    罪事實之依據。
二、內政部警政署刑事警察局所出具之九十八年三月三日刑鑑字
    第0980015083號槍彈鑑定書一份（參見偵卷第九五—九六頁
    ），係該局執行槍枝所出具之書面鑑定報告。而依現行刑事
    訴訟法關於「鑑定」之規定，除選任自然人充當鑑定人外，
    另設有囑託機關鑑定制度。再依刑事訴訟法第一百九十八條
    、第二百零八條之規定，不論鑑定人或鑑定機關、團體，固
    均應由法院、審判長、受命法官或檢察官視具體個案之需要
    而為選任、囑託，並依同法第二百零六條之規定，提出言詞
    或書面報告，始符合同法第一百五十九條第一項所定得作為
    證據之「法律有規定」之情形。否則所為之鑑定，仍屬傳聞
    證據。然於司法警察機關調查中之案件，為因應實務上，或
    因量大、或有急迫之現實需求，併例行性當然有鑑定之必要
    者，例如毒品之種類與成分、尿液之毒品反應，或者槍彈有
    無殺傷力等鑑定，基於檢察一體原則，得由該管檢察長對於
    轄區內之案件，以事前概括選任鑑定人或囑託鑑定機關、團
    體之方式，俾便轄區內之司法警察官、司法警察對於調查中
    之此類案件，得即時送請先前已選任之鑑定人或囑託之鑑定
    機關、團體實施鑑定，以求時效。此種由檢察機關概括選任
    鑑定人或概括囑託鑑定機關、團體，再轉知司法警察官、司
    法警察於調查犯罪時參考辦理之作為，法無明文禁止，係為
    因應現行刑事訴訟法增訂傳聞法則及其例外規定之實務運作
    而為。此種由司法警察官、司法警察依檢察官所概括選任之
    鑑定人或囑託鑑定機關、團體所為之鑑定結果，與檢察官選
    任或囑託為鑑定者，性質上並無差異，同具有證據能力（最
    高法院九十六年度台上字第二八六０號判決意旨可資參照）
    。查本件內政部警政署刑事警察局所出具之前開槍彈鑑定書
    一份，係臺北市政府警察局大安分局依檢察機關概括授權而
    委託內政部警政署刑事警察局執行鑑定職務所出具之書面鑑
    定報告，且經原審於審理中傳喚實際原鑑定人李協昌到庭具
    結後，由檢辯雙方針對鑑定之過程及內容加以詰問，核以前
    開槍彈鑑定書與檢察官主張之事實有關聯性，是可認前開槍
    彈鑑定書當具有證據能力，則原審辯護人辯護意旨於原審準
    備程序中空言爭執前開槍彈鑑定書無證據能力云云，自不足
    採。
三、本件認定犯罪事實所引用之採證照片十五張、扣案如附表所
    示可發射子彈具有殺傷力之空氣槍一枝，並無證據證明係公
    務員違背法定程序所取得，被告及辯護人於本院審理中就此
    部分書證及物證之證據能力均表示無意見，且此部分書證及
    物證，亦無刑事訴訟法第一百五十九條之四之顯有不可信之
    情況與不得作為證據之情形，則依刑事訴訟法第一百五十九
    條之五之規定，本件認定事實所引用此部分書證及物證，均
    具有證據能力。
貳、實體事項：
一、訊據被告甲○○坦承於上揭時地購得並持有如附表所示之空
    氣槍一枝後，將之藏放在其向不知情之友人李德賢承租之臺
    北縣五股鄉○○路三十七巷八號四樓租屋處房間內，於九十
    七年八月間搬離時，未將之帶走而遺留於該租屋處房間內（
    該房間於其搬離後由王瑞欽承租）之事實，惟矢口否認有何
    非法持有可發射子彈具有殺傷力之空氣槍之犯行，辯稱：不
    知道這支槍有殺傷力，以為是BB彈那種玩具槍，買來也沒用
    過，覺得好看買來當飾品。且本件槍枝被查獲時，已另案服
    刑中，已經捨棄該槍枝，但伊未曾對他人表示捨棄該槍云云
    。然查：
  (一)被告於九十八年三月十八日檢察官偵訊及原審九十八年六月
    二十四日準備程序中，從未陳述扣案如附表所示之空氣槍一
    枝係其搬離上址租屋處房間後有何表示捨棄或拋棄一節（參
    見九十八年度偵字第四０七六號偵卷第一０二—一０三頁、
    原審卷九十八年六月二十四日準備程序筆錄第二—三頁），
    惟其至九十八年七月二十七日原審審理中方由其選任辯護人
    為其辯稱：被查獲時，被告另案服刑中，已經捨棄該槍枝云
    云。是其就此事後翻異前詞所辯，是否可採，已有疑義。再
    觀之證人李德賢、王瑞欽分別於警詢及偵查中除均證稱扣案
    如附表所示之空氣槍一枝係上一個房客即被告所遺留下來一
    節外，均從未證述被告於搬離上址租屋處房間當時有何向渠
    等表示要拋棄或捨棄該槍枝（參見九十八年度偵字第四０七
    六號偵卷第十六、二一—二三、八二頁），顯與被告尚未翻
    異前詞前之陳述核屬一致。被告於本院審理中也供稱：「我
    沒有將拋棄的意思對人說」（本院卷第二七頁反面）。雖被
    告於入監服刑時未將該槍帶走，但該槍既藏放在固定之前租
    屋處，並放在隱密之電視櫃下方，為不易為人所發現之處，
    被告於服刑完畢後隨時可前往取走。準此可認，被告及其原
    審選任辯護人就此所辯：本件槍枝被查獲時，被告已另案服
    刑中，已經捨棄該槍枝云云，顯屬事後臨訟卸責之詞，不足
    採信，當認扣案如附表所示之空氣槍一枝係被告所購得後始
    終在其持有中，且從未表示任何拋棄或捨棄的意思，自可認
    定。
  (二)又扣案如附表所示之空氣槍一枝經警方查獲後，警方先依內
    政部警政署制訂之「氣體動力式槍枝（空氣槍）動能初篩計
    畫」做篩檢，即先準備一個動能檢測箱，裡面有鋁製的監測
    板，每片厚0.55mm，檢測箱一端有一個射入孔，以此一空氣
    槍填塞鉛彈直接射擊結果，確有貫穿鋁製的監測板，此際即
    表示動能超過十六焦耳，而須將之移送內政部警政署刑事警
    察局作最終動能檢測一節，已據對本件扣案如附表所示之空
    氣槍一枝進行動能初篩報告表之臺北市政府警察局大安分局
    員警即證人蔣孝德於原審審理中證述明確（參見原審卷九十
    八年七月二十三日審判筆錄第七頁），而扣案如附表所示之
    空氣槍一枝，經送請內政部警政署刑事警察局鑑定結果，認
    送鑑空氣槍一枝（槍枝管制編號0000000000），係口徑4.5m
    m空氣手槍，為美國DAISY製POWER LINE 717型，以釋放氣缸
    內氣體為發射動力，經以鉛彈測試三次，其中鉛彈（直徑4.
    5mm、重量0.57g）最大發射速度為117公尺/秒，計算其動能
    為3.9焦耳，換算其單位面積為24焦耳/平方公分。而殺傷力
    定義：依據司法院秘書長81年6月11日祕台廳（二）字第069
    85號函釋示「殺傷力的標準為在最具威力的適當距離，以彈
    丸可穿入人體皮肉層之動能為基準」。殺傷力之相關數據：
    依日本科學警察研究所之研究結果，彈丸單位面積動能達每
    平方公分20焦耳以上者，則足以穿入人體皮肉層。本局對活
    豬作射擊測試結果，彈丸單位面積動能達每平方公分24焦耳
    ，則足以穿入豬隻皮肉層等語，此有內政部警政署刑事警察
    局出具之前開槍彈鑑驗書一份在卷可稽，並有採證照片十五
    張在卷可參，且經原審於審理中傳喚前開槍彈鑑驗書之實際
    原鑑定人李協昌到庭具結後證稱：扣案槍枝測試三次。分別
    為117、114、117公尺/秒。114公尺/秒換算成焦耳的話，大
    約23焦耳。這把槍是屬於可多次折壓式的空氣槍，方式是先
    把空氣利用折壓的方式壓縮到槍枝氣缸，達到壓縮的極限後
    ，就不能再充氣，之後扣押扳機釋放氣缸內的氣體，供發射
    彈丸使用。折壓式的空氣槍就是槍枝的右側有一個折壓的拉
    桿或是槍枝的下方或是以槍管直接折壓，本案槍枝則是在槍
    管右側，折壓時會把彈簧前面的活塞壓縮空氣，進去槍枝的
    氣缸增加氣缸的壓力，以利釋放。通常這樣的空氣槍，都使
    用4.5mm的鉛彈。也可以用4.5mm的金屬BB彈發射。鑑驗書提
    到的最大發射速度，是我們用一般的測試，取它最高的速度
    ，因為我們想要知道有無可能達到具備殺傷力的程度，所以
    取最大速度表示等語明確（參見原審卷九十八年七月二十三
    日審判筆錄第三—五頁）。據此可悉，扣案如附表所示之空
    氣槍一枝，既能以相容且為標準規格之4.5m m鉛彈加以裝填
    及擊發，且經鑑驗人員李協昌三次測試中，其動能換算之單
    位面積又各約為 二十四、二十三、二十四焦耳/平方公分，
    自足認扣案如附表所示之空氣槍一枝所發射之動能，經試射
    三次之結果既均已逾每平方公分二十焦耳，自屬能穿透人體
    皮肉層，故應認具有殺傷力，而為槍砲彈藥刀械管制條例所
    規定之槍枝，要屬無疑。
  (三)至於被告所辯：不知道這支槍有殺傷力，以為是BB彈那種玩
    具槍，向雅虎拍賣網站買來，沒有買子彈，買來也沒用過，
    覺得好看買來當飾品云云。惟查，被告並未提出向賣方購買
    該槍枝之任何證據資料，並於本院供稱：伊無任何賣方之資
    料可提出。則何以其從雅虎奇摩拍賣網站觀覽得知某真實姓
    名年籍不詳之賣家販賣此類型空氣槍之際，不循正常拍賣程
    序拍得，以便留下雙方交易資訊供日後有所疑問時方便查詢
    或維修，也可向網站提供者查詢雙方之交易資料，反須以私
    下交易之隱晦方式加以購得。被告不向正常販賣玩具槍之店
    購買，而任意向不詳姓名人購買，其主觀上縱無買管制槍之
    犯意，但客觀上不向正常販賣店買受而有買到管制槍之預見
    ，縱買到係管制槍，也不違背其本意。倘被告不知扣案之空
    氣槍具有殺傷力，按空氣槍一般均認為係武器非藝術品，難
    認有何收藏價值，如認無殺傷力則乃一般之商品，被告不致
    於費心向不詳姓名人取得而持有之；又被告理當認為持有不
    具殺傷力之空氣槍，應不成立犯罪，自可坦坦蕩蕩，以通常
    方式放置即可，何必不辭辛勞，寧願不便，刻意隱密藏放在
    其租住處之電視櫃下方而非隨意放置，被告顯違一般購買玩
    具槍之常情，所辯以為係玩具槍，不知有殺傷力云云，為無
    可採。
  (四)綜上所述，足認被告前揭所辯，要屬事後卸責之詞，不足採
    信。從而，本件事證已臻明確，被告犯行洵堪認定，應予依
    法論科。
二、核被告所為，係違反槍砲彈藥刀械管制條例第八條第四項之
    未經許可持有可發射子彈具有殺傷力之空氣槍罪。原審以被
    告罪證明確，因依槍砲彈藥刀械管制條例第八條第四項，刑
    法第十一條前段、第五十九條、第四十二條第三項、第三十
    八條第一項第一款之規定，以被告因一時失慮致罹重典，且
    其購得扣案如附表所示之空氣槍一枝後，並未將之用於不法
    ，情輕法重，堪予憫恕，如宣告法定最低本刑，猶嫌過重，
    依刑法第五十九條之規定，酌量減輕其刑。並審酌被告未經
    許可持有可發射子彈具有殺傷力之空氣槍，對社會治安所生
    危害非輕，且犯後未能坦承犯行，態度難謂甚佳，惟念及其
    並未以之著手從事不法用途等一切情狀，量處有期徒刑壹年
    陸月，併科罰金新台幣貳萬元，且依刑法第四十二條第三項
    之規定，就併科罰金部分諭知易服勞役之折算標準。至扣案
    如附表所示之空氣槍一枝，為可發射子彈具有殺傷力之空氣
    槍，而為槍砲彈藥刀械管制條例所管制之槍枝，此有前開槍
    彈鑑定書一份在卷可稽，係屬違禁物，爰依刑法第三十八條
    第一項第一款規定，不問屬於犯人與否，併予宣告沒收。認
    事用法及量刑，均核無不當。
三、被告上訴理由，以該空氣槍係伊在拍賣網站所購得，一般在
    網站上拍賣之空氣槍，應是未管制之玩具槍，伊買來係供作
    擺飾觀賞之用，於搬離租屋處入監服刑時，已拋棄該槍而未
    帶走云云。惟查，一般拍賣網站上所販賣之槍，未必係未管
    制之玩具槍，販售真槍者，不可能在網站上刊登違法販賣真
    槍之廣告，故有時拍賣廣告係販賣玩具槍等非管制之槍枝，
    但實際係販售有殺傷力之真槍，實情如何，應依個案而認定
    ，此乃為一般買賣槍枝之人所認知。被告在拍賣網站向不詳
    姓名人購得該槍，不依正常交易程序拍得，而私下交易，在
    捷運站交槍，致未留下賣方之任何年籍、住址等之資料，將
    來之售後服務全無，也無從向該網站提供者查詢賣方之資料
    。被告不向正常販賣玩具槍之商店購買，而任意向不詳姓名
    人購買，其客觀上有買到管制槍之預見，縱買到係管制槍，
    也不違背其本意。倘被告不知扣案之空氣槍具有殺傷力，按
    空氣槍一般均認為係武器非藝術品，難認有何收藏價值或可
    供擺飾觀賞，如無殺傷力而僅係一般商品，被告應不致於費
    心並冒險向不詳姓名人取得而持有之；又被告理當認為持有
    不具殺傷力之空氣槍，應不成立犯罪，自可坦坦蕩蕩，以通
    常方式放置該槍即可，何必不辭辛勞，寧願不便，刻意隱密
    藏放在其租住處之電視櫃下方而非隨意放置，被告顯違一般
    購買玩具槍之常情，所辯以為係玩具槍，不知有殺傷力云云
    ，為無可採。被告從未向他人表示捨棄或拋棄該槍之意思，
    已據被告於本院審理中供明，證人李德賢、王瑞欽也分別於
    警詢及偵查中均未證稱被告於搬離該租住之房間時，曾表示
    捨棄或拋棄該空氣槍之意思，於原審及本院審理中始表示前
    已拋棄該槍云云，自不足取，已如上述。雖被告於入監服刑
    時雖未將該槍帶走，但該槍既藏放在固定之前租屋處，並放
    在隱密之電視櫃下方，為不易為人所發現之處，被告於服刑
    完畢後隨時可前往取走。從而被告上訴意旨仍執前詞，為無
    理由，應予駁回。
據上論斷，應依刑事訴訟法第368條，判決如主文。
本案經檢察官張啟彬到庭執行職務。
中    華    民    國    98    年    11    月    26    日
                  刑事第十一庭  審判長法  官  張連財
                                      法  官  林明俊
                                      法  官  楊照男
以上正本證明與原本無異。
如不服本判決，應於收受送達後10日內向本院提出上訴書狀，其
未敘述上訴之理由者並得於提起上訴後10日內向本院補提理由書
（均須按他造當事人之人數附繕本）「切勿逕送上級法院」。
                                      書記官  初玲玲
中    華    民    國    98    年    11    月    26    日
附表
┌──┬────────────┬──────────┐
│編號│ 扣  案  物  品  名  稱 │    備      註      │
├──┼────────────┼──────────┤
│ 一 │可發射子彈具有殺傷力之口│                    │
│    │徑4.5mm、美國DAISY 製POW│                    │
│    │ER LINE 717 型之空氣槍一│                    │
│    │枝（槍枝管制編號：110203│                    │
│    │4687號）                │                    │
└──┴────────────┴──────────┘
附錄本判決論罪科刑法條：
槍砲彈藥刀械管制條例第八條第四項：
未經許可，持有、寄藏或意圖販賣而陳列第一項所列槍枝者，處
三年以上十年以下有期徒刑，併科新臺幣七百萬元以下罰金。


司法院資訊處製作；財團法人民間司法改革基金會備份。
